臺灣臺中地方法院刑事判決　　　　　　　　　　　　九十三年度訴字第二四九一號
　　公　訴　人　臺灣臺中地方法院檢察署檢察官
　　被　　　告　丁○○
右列被告因妨害自由等案件，經檢察官提起公訴（九十三年度偵緝字第七七０號），
本院判決如左：
    主  文
丁○○私行拘禁及以非法方法，剝奪人之行動自由，處有期徒刑壹年貳月；又連續以
加害身體、自由之事，恐嚇他人致生危害於安全，處有期徒刑參月；應執行有期徒刑
壹年肆月。
    犯罪事實
一、丁○○與陳雅雯之男友王桂彬為朋友關係，王桂彬因自民國九十一年六、七月間
    起即入監服刑，女友陳雅雯復待業中，乃經由其姐轉託丁○○代為照顧陳雅雯，
    丁○○亦允予照顧，陳雅雯遂自九十一年十月二十八日起，自桃園縣蘆竹鄉○○○路二十八巷五號二樓家中，不定時南下至丁○○承租之臺中市○區○○路三七
    一號四樓之九處居住，而投靠於丁○○（至丁○○則另住於同址二樓之三之租屋
    處）；其間，因向丁○○借款及由丁○○代為支付各種費用，而陸續積欠丁○○
    達約新臺幣（下同）三萬元之金額，另因其兄甲○○向其借款，其轉向丁○○借
    得後交予甲○○，而另積欠丁○○三千五百元。九十一年十二月二十二日晚上七
    、八時許，陳雅雯欲自臺中市○區○○路三七一號四樓之九之居處返回桃園縣蘆
    竹鄉家中，遂先以 0000-000000號之行動電話（門號租用人為丁○○，平日交由
    陳雅雯使用）撥打電話予甲○○，要甲○○於客運抵達時（約同日晚上九、十時
    許），至預定地點接其返家。惟丁○○因陳雅雯積欠上開款項均未返還，平日又
    因用餐等作息時間之差異，迭起爭執，對於陳雅雯早有不滿，遂要求陳雅雯須先
    清償欠款始得離去，因陳雅雯無力清償，丁○○竟基於私行拘禁及以其他非法方
    法剝奪陳雅雯行動自由之犯意，以不明之強暴方式，阻止陳雅雯返家，而將陳雅
    雯拘禁於臺中市○區○○路三七一號四樓之九之租屋處內。嗣甲○○於同日晚上
    九、十時許，久候陳雅雯無著，乃撥打陳雅雯上開 0000-000000號之行動電話與
    之聯繫，惟陳雅雯於接聽並說完：「哥哥，來救我，他不讓我回去！」後，電話
    隨即由丁○○搶走接聽（惟丁○○並無不法所有之意圖），丁○○見來電者係陳
    雅雯之兄，即要求甲○○清償其與陳雅雯之上開欠款，並基於恐嚇陳雅雯家屬之
    概括犯意，於甲○○前後陸續撥打之二、三通電話中，接續以：還錢之後，才會
    讓陳雅雯返家，及陳雅雯對伊不禮貌，伊要教訓陳雅雯等加害陳雅雯身體、自由
    之事，恐嚇甲○○，使甲○○因而心生畏怖，致生危害於安全。惟甲○○因無足
    夠之金錢，乃將此事轉告其母丙○○，丙○○於當晚十時五十分許接獲甲○○之
    電話後，立即撥打 0000-000000號之行動電話欲與陳雅雯聯繫，惟電話仍為丁○○所接聽，丁○○除不斷要求丙○○匯款三萬三千五百元，以清償陳雅雯及甲○○之欠款外（另指示丙○○匯款一千五百元作為陳雅雯返回桃園之車資），並承
    前恐嚇陳雅雯家屬之概括犯意，於當晚及翌日上午與丙○○之電話中，接續以：
    要好好教訓陳雅雯！錢匯過來之後，就會讓陳雅雯回去！等加害陳雅雯身體、自
    由之事，恐嚇丙○○，使丙○○因而心生畏怖，致生危害於安全。嗣丙○○即於
    九十一年十二月二十三日上午九時三十一分許，與其夫曾福源前往桃園縣蘆竹鄉
    山腳郵局，以曾福源之名義，匯款三萬五千元入丁○○ 0000000-0000000帳號之
    郵局帳戶內。丁○○則於接獲丙○○已匯款完成之電話後，恐丙○○並未實際匯
    款，乃以不明之方法，於同日上午十時十六分，挾持陳雅雯同至臺中市○○路與
    福龍街口之臺中中正路郵局，由陳雅雯代為領取現款三萬五千元後，復共同返回
    臺中市○區○○路三七一號四樓之九之租屋處，而繼續剝奪陳雅雯之行動自由。
    惟陳雅雯於返回上開租屋處後未久，即於同日上午十時三十分許，因不明之原因
    自陽台處墜樓，因受有胸椎骨折、胸腔大出血、頭骨骨折等傷害，雖經緊急送醫
    ，仍因傷重不治死亡。
二、案經丙○○訴由臺灣臺中地方法院檢察署檢察官偵查起訴。
    理  由
一、訊據被告丁○○固對於其因受王桂彬之轉託，許諾代為照顧陳雅雯，而自九十一
    年十月二十八日起，提供其位於臺中市○區○○路三七一號四樓之九之租屋處予
    陳雅雯居住；其間，陳雅雯因向其借款、由其代墊費用及為甲○○向其轉借三千
    五百元等事由，陸續積欠其約三萬三千五百元，均尚未清償，是於九十一年十二
    月二十二日晚上，陳雅雯欲離去臺中市○區○○路三七一號四樓之九居處時，其
    乃向陳雅雯索討欠款，並曾於當晚至翌日上午間，與陳雅雯之母丙○○通話；迨
  丙○○將錢匯入其郵局之帳戶後，其即於二十三日上午，與陳雅雯一同前往臺中
    中正路郵局，由陳雅雯臨櫃代為提領三萬五千元之現款（其中一千五百元為丙○○欲匯給陳雅雯之車資），再一同返回臺中市○區○○路三七一號四樓之九之租
    屋處，惟陳雅雯隨即發生意外、墜樓死亡等情坦承不諱。惟矢口否認有何私行拘
    禁、以非法方法剝奪陳雅雯行動自由及恐嚇甲○○與丙○○之犯行，辯稱：九十
    一年十二月二十二日晚間至二十三日早晨，伊雖曾與陳雅雯因用餐及作息時間之
    問題發生爭吵，並因生氣而將臺中市○區○○路三七一號二樓之三租屋處內之桌
    子掀翻、煙灰缸打破，惟並無任何限制陳雅雯行動自由之舉措；且二十二日當晚
    至翌日上午間，伊未曾與甲○○通話過，甲○○、丙○○之電話均係陳雅雯自行
    撥打聯繫，要求丙○○匯款以清償對伊之清款亦係陳雅雯個人之主意，伊僅於陳
    雅雯與丙○○通話之過程中，告知丙○○陳雅雯實際欠款之金額與事由，並無任
    何其他恐嚇之言詞云云。
二、惟查：
  (一)右揭陳雅雯原欲於九十一年十二月二十二日晚上返家，嗣甲○○因久候無著，乃
    主動撥打陳雅雯平日持用之 0000-000000號行動電話與之聯繫，惟陳雅雯於接聽
    並說完：「哥哥，來救我，他不讓我回去！」後，電話隨即由被告丁○○搶走接
    聽，被告除於電話中要求甲○○清償其與陳雅雯之欠款三萬三千五百元外，並以
    ：還錢之後，才會讓陳雅雯返家，及陳雅雯對伊不禮貌，伊要教訓陳雅雯等語，
    恐嚇甲○○，致甲○○因擔憂陳雅雯之安全而心生畏怖；惟甲○○因無足夠之金
    錢，乃將此事轉告丙○○，丙○○則於當晚十時五十分許接獲甲○○之電話後，
    立即撥打陳雅雯之上開行動電話欲與之聯繫，惟電話仍為被告所接聽，被告除不
    斷要求丙○○匯款外，並於當晚及翌日與丙○○之電話中，接續以：要好好教訓
    陳雅雯！錢匯過來之後，就會讓陳雅雯回去！等語，恐嚇丙○○，致使丙○○亦
    因擔憂陳雅雯之安全而心生畏怖，遂於翌日（二十三日）上午九時三十一分許，
    與其夫曾福源前往桃園縣蘆竹鄉山腳郵局，以曾福源之名義，匯款三萬五千元（
    含陳雅雯之車資一千五百元）入被告之郵局帳戶內等情，業據證人即被害人甲○○、丙○○分別於警詢、檢察官訊問及本院審理中，證、指述甚詳（甲○○部分
    ，見相驗卷第三十六檢察官訊問筆錄、本院第二次審判筆錄第四頁至第十頁；丙○○部分，見相驗卷第六頁至第八頁警詢筆錄、第三十頁至第三十一頁、第三十
    四頁至第三十五頁、第三十九頁檢察官訊問筆錄、本院第一次審判筆錄第九頁至
    第二十一頁），證人丙○○並提出郵政匯款國內執據影本一份為證（附於相驗卷
    第二十二頁），核其等前後證述之意旨一貫（證人甲○○於本院審理中所稱：其
    因久候陳雅雯無著，乃撥打陳雅雯之行動電話，惟為被告所接聽之語，與其於檢
    察官初訊時所供：係陳雅雯接聽，惟陳雅雯於說完：「哥哥，來救我，他不讓我
    回去！」後，電話隨即由被告搶走接聽之語不符，惟審諸時間久隔、證人記憶可
    能淡忘之因素，當以證人甲○○於檢察官訊問時之證述，為較近於其所欲證事實
    之證述；另關於被告提供郵局匯款帳戶帳號之時間點，係二十三日上午而非二十
    二日晚上，業經證人丙○○於本院審理中到庭釐清），並無任何相互矛盾之處，
    審諸證人甲○○、丙○○於本件案發前，與被告原互不相識，亦未曾謀面，依其
    等之瞭解，被告僅為受陳雅雯男友王桂彬之託，代為照顧陳雅雯並提供住宿之人
    ，證人甲○○更曾因陳雅雯而向被告轉借得三千五百元（見相驗卷第七頁警詢筆
    錄、本院第二次審判筆錄第七頁），則依其等之認知，被告當為一對於陳雅雯相
    當友善之人，其等當無僅因陳雅雯墜樓身亡，即因遷怒而設詞加以誣陷之理，是
    其等上開證述之事實經過，原堪採信。
  (二)被告丁○○雖辯稱：並無對於陳雅雯為私行拘禁或以其他非法方法剝奪陳雅雯行
    動自由之行為云云。然查：
    1.0000-000000 號之行動電話平日為陳雅雯所持用，九十一年十二月二十二日晚
      上九、十時許，甲○○撥打電話與陳雅雯聯繫時，陳雅雯僅於接聽並說完：「
      哥哥，來救我，他不讓我回去！」後，電話即由被告搶走接聽，此後甲○○、
      丙○○欲撥打該支行動電話與陳雅雯聯繫，均由被告過濾接聽，甲○○、丙○○須央求被告，始能與陳雅雯短暫通話，而被告除於通話過程中，不斷要求甲○○及丙○○匯款外，更不斷以：匯款後（還錢後），始會放陳雅雯回去之意
      旨恐嚇甲○○及丙○○，陳雅雯則曾於短暫之通話過程中，分別向甲○○及丙○○泣訴：「哥，趕快把錢匯過來，不然我會死掉」（以阿美族語）、「媽媽
      ，我被綁，我很冷，趕快來救我」（以國語）、「媽媽，不要（報警），報警
      我會死掉」（國語、阿美族語交雜）等語之情，業據證人甲○○及丙○○證述
      甚詳，即被告亦曾於檢察官訊問時，供承：「（講電話時，你有無對陳女母親
      說：「如果錢匯過來，就讓陳女回去」等語？）有，那個時候我有講」等語（
      見相驗卷第二十九頁反面檢察官訊問筆錄）；審諸：(1)陳雅雯已以電話通知其
      兄甲○○欲返家之事，並請甲○○至預定地點接其返家，依其等之通話內容，
      顯然陳雅雯於撥打電話之時，即已預備啟程（被告亦不否認陳雅雯欲返家之事
      ，見被告歷次之供述筆錄），然其嗣後卻未依時返家，被告坦承向陳雅雯追討
      欠款情事而否認有私行拘禁或剝奪陳雅雯行動自由之行為，然陳雅雯如無清償
      欠款之能力，既非一時片刻所能解決，即無因此而拖延已定之返家行程之理，
      且被告與陳雅雯相識非僅一日，依其所述，陳雅雯往來於桃園家中與臺中居處
      間，又屬常事（見相驗卷第十二頁被告警詢筆錄），則其亦無擔憂陳雅雯一去
      不返之理，是若非其因用餐與作息時間之差異，與陳雅雯迭起爭執，雙方關係
      惡化（見相驗卷第二十七頁、第二十九頁檢察官訊問筆錄；另參居於臺中市○
      區○○路三七一號四樓之七之證人陳彰顯之證述，見相驗卷第九頁以下警詢筆
      錄），其強令陳雅雯須清償欠款始得離去，陳雅雯當無延誤行程之理；(2)再依
      臺灣臺中地方法院檢察署法醫師高大成於解剖紀錄中所載明陳雅雯膀胱：「內
      充滿尿液 300c.c.左右，普通應有尿意，尤其早上但死者並未如廁‧‧‧」等
      情（見相驗卷第四十五頁），亦顯示陳雅雯之行動自由極可能受到限制；(3)另
      陳雅雯從無編造理由，以藉故向家人索錢，且其應知悉其兄甲○○經濟狀況欠
      佳，並無能力代其清償對於丁○○之欠款一情，亦據證人甲○○於本院審理中
      證述甚詳，況依前開所述(1)、(2)之理由，陳雅雯為獲取家人之金錢援助，而與
      丁○○共同虛構事實、瞞騙家人之可能性，亦應予排除。是綜據上開事實之經
      過、解剖之紀錄、被告及陳雅雯於電話中之言詞各情，實足認陳雅雯於九十一
      年十二月二十二日晚上，於以電話通知甲○○欲返家之後未久，即受丁○○拘
      禁於臺中市○區○○路三七一號四樓之九之居處內（依被告之供述及證人陳彰
      顯之證述，足以確認陳雅雯受拘禁之地點係在四樓之九處，見本院卷第六十二
      頁訊問筆錄、相驗卷第九頁反面證人警詢筆錄），致未能返家，被告辯稱：並
      無對於陳雅雯私行拘禁之行為云云，並不足採。
    2.再被告另稱：九十一年十二月二十三日上午，係由伊載陳雅雯前往臺中中正路
      郵局，並由陳雅雯臨櫃提領三萬五千元之現款後，一同返回臺中市○區○○路
      三七一號四樓之九之租屋處等語，參諸證人戊○○（該日上午值班之大樓管理
      員）所證述：案發當日上午，曾見被告與陳雅雯一同自外返回大樓之語（見本
      院第一次審判筆錄第五頁、第六頁），及卷附之該次郵政存簿儲金提款單顯示
      提領人之字跡相當秀麗，與被告較不端正之簽名字跡頗有不同等情，應堪認被
      告所述與陳雅雯一同前往郵局，並由陳雅雯代為提領現款之經過屬實。雖被告
      否認有挾持陳雅雯前往郵局情事，證人戊○○亦稱：「有看到他們二人進來，
      進來時狀況蠻好的」等語（見本院第一次審判筆錄第五頁），然證人戊○○同
      時證稱：「我坐在管理室沒有仔細看。我有看到他們二人進入，他們二人表情
      如何、進入的次序為何我都不記得」等語（見本院第一次審判筆錄第六頁），
      證人戊○○當時既未留心觀察被告與陳雅雯間之神情、舉措及互動情形，自無
      從依其所為尚未明晰之證述，為進一步有利或不利於被告之認定。然：(1)被告
      對於陳雅雯私行拘禁之目的，既在索償債務，於目的未達之前，除非因己意而
      中止，否則並無放鬆對於陳雅雯行動自由之控制之理；(2)丙○○雖已以電話通
      知已將款項匯入被告之帳戶，惟被告既未能確定丙○○有否實際匯款，如其自
      行前往提領現款，不啻任令陳雅雯得脫離其控制、自行離去？(3)且依被告自身
      所述之：伊於提領得現款，與陳雅雯一同返回住處後，即向陳雅雯稱：「我錢
      已經拿到了，妳可以走了」之語之意旨（見相驗卷第十二頁反面警詢筆錄、第
      二十八頁檢察官訊問筆錄、本院第二次審判筆錄第十四頁），足以推知於其主
      觀上，於陳雅雯未清償欠款前，並無任令陳雅雯離去之意，其自無放鬆對於陳
      雅雯行動自由控制之可能。是被告於帶同陳雅雯前往郵局提領現款復返回臺中
      市○區○○路三七一號四樓之九租屋處之過程間，究以如何之方法控制陳雅雯
      之行動自由，因被告否認犯罪及陳雅雯死亡，固不得而知，但依上開全般之事
      實經過與推論，特別是陳雅雯死亡時膀胱仍留存之尿液量觀之，陳雅雯於提領
      現款前後，行動自由仍受被告剝奪一事，殆可確認。
  (三)綜上所述，本件事證明確，被告犯行堪以認定。
三、核被告丁○○對於陳雅雯所為，係犯刑法第三百零二條第一項之私行拘禁及以非
    法方法剝奪人之行動自由罪，對於陳志雄及丙○○所為，則均係犯刑法第三百零
    五條之以加害身體、自由之事恐嚇他人致生危害於安全罪（公訴意旨雖認被告所
    為係以加害生命、身體之事恐嚇甲○○及丙○○，然生命將受危害之事，為甲○○及丙○○聽陳雅雯所述，並非被告所言，公訴意旨此部分所認，尚有誤會）。
    被告先後所為恐嚇甲○○及丙○○之犯行，時間緊接，方法相同，又係觸犯構成
    要件相同之罪名，顯係基於概括犯意為之，應依連續犯之規定論以一罪，並依法
    加重其刑（至其對於甲○○及丙○○分別所為多次之恐嚇言詞，時間密接，被害
    人所受法益之侵害復僅能認屬一次，為接續犯）。公訴意旨雖僅就被告恐嚇丙○○之犯行加以起訴，然其恐嚇甲○○之部分，既與業經起訴之部分，具有連續犯
    之裁判上一罪關係，即應為起訴效力所及，本於審判不可分之原則，本院仍應併
    予審理。又被告所犯上開二罪間，犯意各別，行為不同，應予分論併罰（公訴意
    旨雖認二罪間，具有方法與結果之牽連關係，然被告係以言詞，而非以私行拘禁
    或剝奪陳雅雯行動自由之行為，達恐嚇甲○○與丙○○之目的，且被告於私行拘
    禁陳雅雯後，並無主動撥打甲○○及丙○○電話之行為，則其所為恐嚇甲○○及
    丙○○之行為，顯然起意在後，自無從認二罪間具有方法與目的之牽連關係；另
    對於甲○○及丙○○為恐嚇行為，並非對於陳雅雯私行拘禁之結果，是二罪間亦
    無原因與結果之牽連關係）。爰審酌被告犯罪之動機、目的、手段、與被害人陳
    雅雯、甲○○及丙○○平日之關係、拘禁及剝奪陳雅雯行動自由持續之時間、恐
    嚇言詞所致甲○○及丙○○畏怖之程度、其素行欠佳（有臺灣高等法院被告全國
    前案紀錄表在卷可參）、犯後未能坦承犯行，亦無悔意，且迄未與被害人（家屬
    ）甲○○、丙○○達成和解等一切情狀，予以分別量處如主文所示之刑，並定其
    應執行刑，以示懲儆。
據上論斷，應依刑事訴訟法第二百九十九條第一項前段，刑法第三百零二條第一項、
第五十六條、第三百零五條、第五十一條第五款，罰金罰鍰提高標準條例第一條前段
，判決如主文。
本案經檢察官乙○○到庭執行職務。
中      華      民      國    九十四    年      三      月    三十一    日
                          臺灣臺中地方法院刑事第六庭
                              審判長法  官 簡  源  希
                                    法  官 林  念  祖
                            法  官 鄧  敏  雄
右正本證明與原本無異。
如不服本判決，應於判決送達後十日內向本院提出上訴狀，上訴於臺灣高等法院臺中
分院( 須附繕本 )。
                                     書記官
中      華      民      國    九十四    年      四      月    二十六    日
附錄本案論罪科刑法條全文：
刑法第三百零二條第一項
私行拘禁或以其他非法方法，剝奪人之行動自由者，處五年以下有期徒刑、拘役或三
百元以下罰金。
刑法第三百零五條
以加害生命、身體、自由、名譽、財產之事，恐嚇他人致生危害於安全者，處二年以
下有期徒刑、拘役或三百元以下罰金。
